【裁判字號】    95,訴,1141
【裁判日期】    951124
【裁判案由】    返還借款
【裁判全文】
臺灣臺南地方法院民事判決              95年度訴字第1141號
原      告  甲○○
被      告  鐸寶股份有限公司
法定代理人  乙○○
訴訟代理人  李合法律師
            趙培皓律師
上列當事人間請求返還借款事件，經本院於95年11月17日言詞辯
論終結，判決如下：
    主      文
被告應給付原告新臺幣壹佰伍拾陸萬伍仟參佰元，及自民國九十
五年九月二十八日起至清償日止，按週年利率百分之五計算之利
息。
訴訟費用由被告負擔。
本判決於原告以新臺幣伍拾參萬元為被告供擔保後，得假執行。
但被告如於執行標的物拍定、變賣前，以新臺幣壹佰伍拾陸萬伍
仟參佰元為原告預供擔保後，得免為假執行。
    事實及理由
壹、程序方面：
    按訴狀送達後，原告不得將原訴變更或追加他訴。但擴張或
    減縮應受判決事項之聲明者，不在此限，此民事訴訟法第25
    5條第1項第3款定有明文。 本件原告原起訴請求「被告應給
    付原告新臺幣（下同）1,635,300元， 及自起訴狀繕本送達
    被告翌日（民國95年9月28日）起至清償日止， 按週年利率
    百分之5計算之利息。」， 嗣於本院審理中更正聲明為「被
    告應給付原告1,565,300元， 及自起訴狀繕本送達被告翌日
    （95年9月28日）起至清償日止，按週年利率百分之5計算之
    利息。」，核係減縮應受判決事項之聲明，揆諸上開規定，
    尚無不合，應予准許。
貳、實體方面：
一、本件原告起訴主張：緣94年11月15日，被告向原告借貸2,22
    6,900元，雙方約定於94年12月3日清償，嗣被告僅償還1,22
    6,900元，迄今尚有1,000,000元末予清償。另被告前於94年
    10月初起，屢次向原告借用支票（按發票人：合家樂有限公
    司、法定代理人：原告、付款銀行：上海商業儲蓄銀行北高
    雄分行、帳號：00000000000000）週轉，殆屆該支票之發票
    日時，被告再行電匯人同金額之款項，使該支票兌現，而其
    中最後借用之2紙支票 （即發票日：94年12月15日、金額
    ：356,700元、票號：LYA075861，及發票日：94年12月31
    、金額：278,600元、票號：LYA757865），被告屆期卻未電
    匯入該金額之款項，反而，來電要求原告先行墊借該款，為
    維票信，原告只好照辦。詎被告迄今，就上開借款，即借款
    後清償之餘額1,000,000元及票款之墊款635,300元，共計1,
    635,300元，除被告抗辯已清償之70,000元外，尚有1,565,3
    00元未清償。為此，爰依消費借貸之法律關係，提起本件訴
    訟。 並聲明：如主文第1項所示，並陳明願供擔保請准宣告
    假執行。
二、被告則以：原告原係被告之財務顧問，94年間，原告曾代被
    告調度款項，其間有借有還。本件原告請求之款項，除被告
    已於94年12月15日匯款70,000元與原告清償部分款項外，被
    告並不爭執等語置辯。並聲明：判決駁回原告之訴；如受不
    利益判決，願供擔保請准宣告免為假執執行。
三、得心證之理由：
（一）本件原告起訴主張之前揭事實， 業據其提出匯款申請書1
      紙、上海商業儲蓄銀行存款對帳單1份及支票正反面影本5
      紙附卷（見本院卷第5頁至第14頁）可稽， 核屬相符，並
      有上海商業儲蓄銀行北高雄分行 95年10月4日上北高雄字
      第09500139號函1份存卷（見本院卷第26頁）可憑。 另被
      告對其向原告借款， 現尚積欠原告1,565,300元未清償之
      事實，復不爭執。綜合上開證據資料，自堪信原告之主張
      為真實。
（二）按借用人應於約定期限內，返還與借用物種類、品質、數
      量相同之物；遲延之債務，以支付金錢為標的者，債權人
      得請求依法定利率計算遲延利息，但約定利率較高者，仍
      從其約定利率， 民法第478條、第233條第1項分別定有明
      文。查本件被告向原告借款，屆期並未依約清償，現尚積
      欠原告1,565,300元未予清償一節，業如前述， 揆諸前揭
      說明，原告依法自得向被告請求積欠之款項及法定遲延利
      息。
四、從而，原告依消費借貸之法律關係，請求被告給付借款1,56
    5,300元，及自起訴狀繕本送達翌日起至清償日止， 按週年
    利率百分之5計算之法定遲延利息，即自95年9月28日起（起
    訴狀繕本於95年9月27日送達被告）至清償日止， 按週年利
    率百分之5計算之法定遲延利息，為有理由，應予准許。
五、兩造陳明願供擔保請為宣告假執行或免為假執行，經核均與
    規定相符，爰分別酌定相當之擔保金額予以宣告。
六、據上論結，本件原告之訴為有理由，依民事訴訟法第78條、
    第390條第2項、第392條第2項、第3項，判決如主文。
中    華    民    國    95    年    11    月    24    日
                        民事第一庭    法  官  陳金虎
以上為正本係照原本作成。
如對本判決上訴，須於判決送達後20日內向本院提出上訴狀（須
附繕本）。
中    華    民    國    95    年    11    月    27    日
                                      書記官  謝文心


司法院資訊處製作；財團法人民間司法改革基金會備份。
